【裁判字號】    99,易,618
【裁判日期】    990609
【裁判案由】    詐欺
【裁判全文】
臺灣高雄地方法院刑事判決               99年度易字第618號
公  訴  人  臺灣高雄地方法院檢察署檢察官
被      告  甲○○
上列被告因詐欺案件，經檢察官提起公訴（97年度偵字第33284
號），本院判決如下：
    主  文
甲○○幫助犯詐欺取財罪，處有期徒刑肆月，如易科罰金，以新
臺幣壹仟元折算壹日。
    事  實
一、甲○○雖可預見自己申辦手機門號SIM 卡交予不熟識之他人
    任意流通、使用，該SIM 卡所附之電話號碼可能會被人利用
    作為規避檢警機關查緝之犯罪工具，進而使詐欺集團易於遂
    行詐欺取財等財產犯罪之情形下，竟只顧自己因沾染毒癮急
    需用錢，乃基於縱有人持其名下之門號作為詐欺之犯罪工具
    ，亦不違背其本意之幫助詐欺取財不確定故意，看到報紙有
    收購手機門號之訊息，即撥打報紙上登載之電話，而於民國
    97年1 月2 日某時許，與詐欺集團所屬真實姓名不詳綽號「
    祥仔」之年約40歲男子取得聯繫，約明提供每一手機門號可
    取得新臺幣（下同）500 元之代價，乃於同日偕同至高雄市
    ○○區○○路與八德路口某臺灣大哥大股份有限公司（下稱
    臺灣大哥大公司）特約門市及其他電信公司門市，申辦0000
    000000號及其他手機門號後，旋即以每一手機門號獲取500
    元之報酬，將所申辦之手機門號SIM 卡出售並交予該綽號「
    祥仔」男子，幫助該男子所屬之詐欺集團遂行詐欺取財之犯
    罪行為。該詐欺集團取得該手機門號SIM 卡後，即與所屬集
    團成員共同基於為自己不法所有詐欺取財之犯意聯絡，將該
    電話門號充作詐騙他人財產犯罪之聯絡工具，於同年1 月31
    日13時許起，由詐欺集團所屬真實姓名、年籍不詳之成年成
    員先後以該電話門號、其他手機門號及不詳電話門號先後撥
    打電話予李巧玲所持0000000000手機門號（其中97年2 月19
    日12時21分15秒即以0000000000號手機門號撥打李巧玲手機
    門號），佯裝為「臺中市北區戶政事務所」人員、「臺中市
    政府警察局何天送警官」、「臺灣臺中地方法院檢察署陳偉
    華書記官」、「臺灣臺中地方法院檢察署王清杰檢察官」等
    人，並誆稱檢察官因偵辦盜刷洗錢案件發現李巧玲身分證被
    用以作案、銀行帳戶遭犯罪集團盜用、恐有脫產情事，需匯
    款16萬元等款項做監管帳戶、將400 萬元等款項交給王清杰
    檢察官代為保管等騙詞，致李巧玲陷於錯誤，陸續於97年2
    月1 日及19日臨櫃匯款16萬、300 萬元至許崑泰之華南銀行
    東高雄分行、林家豪之華南銀行羅東分行等帳戶，旋均遭提
    領一空；又於同年3 月20日13時30分及4 月11日15時許分別
    在住家處、臺中市○○路與美村路口旁公園門口各交付現金
    400 萬、150 萬元予該詐欺集團不同成年成員；又於同年4
    月18日臨櫃存款50萬元至游春安之大眾銀行中壢分行帳戶，
    旋亦遭提領一空，共計損失916 萬元。嗣經李巧玲發覺有異
    ，查知受騙而報警處理，經警循線查悉上情。
二、案經李巧玲訴由臺中縣政府警察局清水分局轉高雄市政府警
    察局新興分局報請台灣高雄地方法院檢察署檢察官偵查起訴
    。
    理  由
甲、含證據能力部分：
一、被告以外之人於審判外之言詞或書面陳述，除法律有規定者
    外，不得作為證據；被告以外之人於審判外之陳述，雖不符
    刑事訴訟法第159 條之1 至之4 之規定，然經當事人於審判
    程序同意作為證據，法院審酌該言詞陳述或書面陳述作成時
    之情況，認為適當者，亦得為證據；刑事訴訟法第159 條第
    1 項、第159 條之5 第1 項分別定有明文。本判決認定事實
    所引用之證據資料，均非公務員違背法定程序所取得，檢察
    官及被告甲○○（下稱被告）於本院審理時均同意作為認定
    事實之證據，且審酌各該證人或書面陳述作成時之情況，並
    無違法不當或證明力明顯過低之瑕疵，認為以之作為證據為
    適當，均得作為證據。
二、至本案卷附之被告所申辦行動電話門號0000000000號雙向通
    聯紀錄，均係電腦機器處理該電話之持用人於發話、受話時
    ，電腦機器直接作成之電磁紀錄，再列印所得之結果，過程
    中，並無涉入人為知覺、記憶過程之錯誤危險，且為一般業
    務上製作之資料，並非傳聞證據，自具有證據能力。
乙、實體方面：
一、訊據被告固坦承於上述時地申辦門號0000000000號行動電話
    ，並當場交給年約40歲綽號「祥仔」之男子，亦不否認嗣被
    害人李巧玲遭詐騙陸續匯存款、交付現金共計916 萬元等事
    實，惟矢口否認有何幫助詐欺取財之犯行，其辯稱略以：當
    時我有吸毒，所以頭腦不太清楚，我也是被他們騙的，且本
    案與我遭臺北地方法院判決應屬同一案件，不能重覆判決云
    云。惟查：
  (一)被害人李巧玲於同年1 月31日13時許起，由詐欺集團所屬真
    實姓名、年籍不詳之成年成員先後以被告所申辦之電話門號
    、其他手機門號及不詳電話門號先後撥打電話予李巧玲所持
    0000000000手機門號（其中97年2 月19日12時21分15秒即以
    被告申辦之0000000000號手機門號撥打李巧玲手機門號），
    佯裝戶政事務所人員或刑事偵辦警官、地檢署書記官及檢察
    官等人，並誆稱因偵辦盜刷洗錢案件發現李巧玲身分證被用
    以作案、銀行帳戶遭犯罪集團盜用、恐有脫產情事，需匯款
    做監管保戶帳戶、交付款項代為保管等騙詞，致李巧玲陷於
    錯誤，陸續於97年2 月1 日及19日匯款16萬、300 萬元至許
    崑泰、林家豪等人頭帳戶，又於同年3 月20日13時30分及4
    月11日15時許分別各交付現金400 萬、150 萬元予該詐欺集
    團成員，另於同年4 月18日存款50萬元至游春安人頭帳戶，
    共計損失916 萬元，匯存款旋均遭提領一空等情，業據被害
    人李巧玲指訴綦詳（警卷第9 至11頁），並有臺中縣警察局
    清水分局沙鹿分駐所受理刑事案件報案三聯單受理詐騙帳戶
    通報警示簡便格式表、臺中縣警察局清水分局受理詐騙案件
    資料表、內政部警政署反詐騙案件紀錄表、臺中銀行國內匯
    款申請書回條、大眾銀行存款憑條、許崑泰及林家豪華南銀
    行帳戶存款往來明細表、游春安大眾銀行帳戶往來明細表附
    卷可稽（警卷第13至17、23、29、34-1頁）。又該詐欺集團
    成員所用以詐欺李巧玲之電話中，確包含被告所申辦之手機
    門號0000000000號乙情，亦為證人李巧玲證述明確（警卷第
    10頁），且有該門號之通聯資料在卷可憑（警卷第42頁），
    復以該門號係被告於97年1 月2 日某時許偕同該綽號「祥仔
    」男子，至高雄市○○路與八德路口之某臺灣大哥大公司門
    市申辦後，隨即於當日將該門號SIM 卡出售交予該男子使用
    ，亦據被告供承在卷（警卷第8 頁、偵卷第56頁），並有通
    聯調閱查詢單、臺灣大哥大公司基本資料查詢及行動通信網
    路業務服務申請書存卷可考（警卷第41頁、偵卷第92、93頁
    、本院卷第26、27頁）。據上，足認被告所申請之手機門號
    確已遭詐欺集團用以充作詐騙被害人李巧玲之犯罪工具甚明
    。
  (二)被告雖猶以前詞置辯，然觀諸被告於警詢供稱：我看報紙收
    購手機門號，我當時缺錢經電話聯絡後，由綽號「祥仔」男
    子帶我去申請，共申請3 支手機門號（臺灣大哥大、中華電
    信、遠傳電信）就拿給他使用，得款1,500 元（警卷第8 頁
    ），於偵訊時亦供稱：我是在同一天共申請3 支（臺灣大哥
    大、中華電信、遠傳電信）手機門號，當天辦完後，馬上交
    給綽號「祥仔」男子，並收取1,500 元報酬（偵卷第56頁）
    ；本院初次準備程序改稱：我是在同一地點1 次辦2 個門號
    ，同時交給綽號「祥仔」男子（本院審易卷第16頁），嗣於
    本院另次準備程序又改稱：我總共申辦有6 個門號，分2 次
    交付，第1 次交付4 個門號，拿到1,500 元或2,000 元，第
    2 次交付2 個門號，拿到1,000 元，每個門號以500 元計價
    ，交付時間間隔2 天，分2 次交給同一綽號「祥仔」男子（
    本院卷第16頁），於本院審判程序復供稱：我總共辦了6 個
    門號，我是看報紙分類廣告，有1 個人帶我去高雄市○○路
    、八德路口門市申請，共分兩天申辦，也是同1 個人辦的（
    本院卷第32、39頁）；於另案偵查時供稱：因生活困苦，又
    染上施用毒品惡習，才會販售手機門號給他人（臺北地檢97
    偵7845卷第8 頁），就本件臺灣大哥大手機門號0000000000
    號及另案南頻電信股份有限公司（下稱南頻電信公司）手機
    門號0000000000號是否同日或異日申辦，前後供述不一，揆
    以本件臺灣大哥大及另案南頻電信公司手機門號申請書所載
    之申請日期分別為97年1 月2 日及同年月4 日確有不同，此
    有各該手機門號申請書附卷可稽（本院卷第26、27頁、偵卷
    第87頁），足見應以被告其後係相隔兩日申辦之供述，較為
    可採。是由被告上開供述，可知其係經由報紙收購手機門號
    ，因沾染毒癮手頭缺錢，方申辦手機門號出售販賣賺錢等情
    甚明。
  (三)又被告見報紙分類廣告中有刊登賣手機門號換現金之廣告後
    ，於97年1 月4 日某時許，依報紙分類廣告與外號「雄仔」
    （真實姓名年籍不詳）之成年男子聯繫，前往南屏電信股份
    有限公司位於高雄市○○區○○街20巷5 弄19號經銷點申請
    0000000000號行動電話，以1 個門號賣500 元之代價，出售
    並交付與上開綽號「雄仔」男子，供詐欺集團作為詐欺他人
    聯絡之工具。之後被害人陳秀雲於97年1 月8 日接獲自稱為
    鄭榮崑之人使用之0000000000號行動電話，訛稱陳秀雲遭到
    通緝，陳秀雲因此陷於錯誤交付現金共160 萬元給詐欺集團
    成員等情，業經臺灣臺北地方法院檢察署檢察官以97年度偵
    字第13629 號聲請簡易判決處刑，並經臺灣臺北地方法院於
    97年9 月19日以97年度簡字第3349號，判處拘役50日，如易
    科罰金，以新臺幣1 千元折算1 日確定在案。其於98年1 月
    21日易科罰金執行完畢，此有該判決及臺灣高等法院被告前
    案紀錄表在卷可憑（本院卷第5 、7 至9 頁）。茲因被告提
    供0000000000號行動電話予該詐欺集團，而犯上述幫助詐欺
    取財罪之日期，與此次提供0000000000號手機門號犯幫助詐
    欺取財罪的日期相隔2 日，有本件臺灣大哥大及另案南頻電
    信公司手機門號申請書附卷可稽（本院卷第26、27頁、偵卷
    第87頁），顯有不同，且考以被告係以主動聯繫收購手機門
    號之報紙廣告刊登者，其於前次聯繫收購手機門號者、偕同
    申辦門號出售交付手機門號並收取金錢報酬後，即已完成幫
    助行為，再次聯繫欲申辦門號出售牟利，已見被告係另行起
    意所為，又衡以收購手機門號者為降低遭查獲之風險，應無
    主動要求出售門號之人，於相隔兩日之久再申辦門號出售之
    可能，是本件顯係被告於販售手機門號取得金錢用罄後，食
    髓知味，另行起心動念販售門號牟取金錢之舉，並非出於單
    一之犯罪決意，2 次行為應各具獨立性；再者，本案與上揭
    另案確定判決之犯罪手法雖有相似處，然2 次幫助行為所從
    屬詐欺正犯詐騙之被害人分別為李巧玲、陳秀雲，實行詐術
    之時間分別為97年2 月19日及同年1 月8 日，相隔1 月又10
    日，為時甚久，被害人所在地點各為臺中地區、臺北市區，
    並不相同，被害人李巧玲係以匯存款及交付現金、被害人陳
    秀雲則均以交付現金，其受害付款方式並不盡相同，收購電
    話門號人之綽號分別為「祥仔」及「雄仔」，亦有差異，足
    見被告應係另行起意而犯之；又兩案既屬不同之被害人，情
    節各異，時地互殊，另案該詐欺集團及被告就該案與本案所
    侵害之法益自屬歧異，自應依不同法益之歸屬，所從屬之實
    行詐騙不同被害人之詐欺正犯，顯係於不同時地鎖定不同被
    害人，分別起意而為詐財行為，自應分別對被告論以不同次
    之幫助詐欺取財罪，且無實質上或裁判上一罪關係存在，自
    無重行起訴情形，是本院仍應予依法論科，被告辯稱本件係
    重覆判決處罰，容有誤會。
  (四)復按行動電話手機門號通常專屬個人使用，具有強烈之屬人
    性格，且現今行動電話甚為普及，申請門號並無任何特殊之
    限制，一般民眾皆得輕易申請1 個甚或數個門號使用，故一
    旦有人刻意收集他人行動電話門號使用，依一般常識，極易
    判斷係隱身幕後之人為規避偵查機關循線追查之考慮而為，
    自可產生與不法犯罪目的相關之合理懷疑。又利用人頭電話
    詐騙他人錢財之詐欺手法，業經傳播媒體多所報導，政府機
    關亦廣為宣傳，一般稍具知識之人，對此情形絕難諉以不知
    ；本件被告供稱其看報紙收購手機門號廣告，依報載電話打
    給對方，經與綽號「祥仔」之人一起申辦手機門號，以每支
    500 元代價出售等情，業如前述，可知該綽號「祥仔」不詳
    男子及其同夥係利用刊登廣告方式收集他人行動電話門號，
    至為明灼，且衡以被告既會獨自搜尋報紙廣告，並擇定上揭
    廣告所留電話加以撥打，復與對方洽談後，又能偕同該綽號
    「祥仔」男子攜帶所需相關證件前往申辦該行動電話門號，
    填寫相關申請書向電信公司申辦手機門號並取得門號SIM 卡
    ，復於警詢、偵訊及本院審理時對各項問題均能理解明瞭、
    對答流暢，亦有該門號申請資料及相關筆錄存卷可查，被告
    自為具有正常知識、智慮成熟及有相當社會閱歷之成年人，
    對於該詐欺集團取得行騙工具之慣用手法自應有一定之認知
    ，則其猶將其申辦之手機門號SIM 卡交與該不詳男子使用，
    顯有容任他人以之從事犯罪行為之幫助詐欺取財不確定故意
    甚明。且尚無因其沾染毒癮，即致不能辨識其行為違法或欠
    缺依其辨識而行為之能力或致其辨識行為違法或依其辨識而
    行為之能力，顯著減低之情形亦明。從而，被告乃係具有一
    般辨識違法行為能力之成年人，是其主觀上應足以預見將其
    手機門號恣意交予他人使用，該人極可能將此手機門號供作
    為不法詐欺集團用於對不特定人訛詐財物之聯絡工具，並使
    偵查機關不易循線偵查之用甚明，其前揭以案發時吸毒致頭
    腦不清楚被騙等辯詞，顯非可採。
  (五)綜上所述，被告上述辯解為虛，不足採信。被告客觀上有幫
    助詐欺取財之事實，主觀上亦有幫助詐欺取財不確定之故意
    ，均堪認定。是本案事證明確，被告犯行堪以認定，自應依
    法論科。
二、論罪科刑：
  (一)按刑法上之幫助犯，係對於犯罪與正犯有共同之認識，而以
    幫助之意思，對於正犯資以助力，而未參與實施犯罪之行為
    者而言（最高法院75年度台上字第1509號、84年度台上字第
    5998號、88年度台上字第1270號判決意旨參照），本件詐欺
    構成要件行為之實行，係透過電話佯稱涉犯刑案代管款項等
    詐欺犯罪，使不知情之被害人李巧玲被詐騙交付現金、轉帳
    匯款、存款，實行者為前揭姓名年籍不詳之人，且被害人雖
    確實交付現金、轉帳匯款、存款而遭詐騙，業如前述，然無
    證據證明交付或匯存入款項為被告所提領或被告與該詐欺集
    團有何犯意聯絡或行為分擔，且被告所為單純提供手機門號
    之行為，僅係助益使犯罪者易於欺騙民眾及隱匿犯罪事實，
    顯係參與詐欺取財構成要件以外之行為。是被告將其申辦之
    該手機門號SIM 卡持交詐欺集團成員使用，應為提供詐欺行
    為正犯即詐欺集團成員之幫助行為。核被告所為，係犯刑法
    第339 條第1 項詐欺取財罪之幫助犯，應依刑法第30條第2
    項之規定，按正犯之刑減輕之。
  (二)本院審酌被告本身雖未實際參與詐欺取財犯行，但其提供提
    供手機門號供詐欺犯罪集團不法使用，不僅造成執法機關不
    易查緝犯罪行為人，所為嚴重危害社會治安，破壞金融秩序
    ，助長社會犯罪風氣，更造成被害人求償上之困難，惡性匪
    淺，且於短期間分別起意為2 次犯幫助詐欺取財罪行（本案
    及上揭另案確定判決），誠屬不該，及被告否認犯行，難認
    有悛悔之意，態度非佳，並慮及被害人之損失金額高達916
    萬元為數甚鉅及其犯罪動機、目的則係貪圖小利、所為助益
    詐財集團惡行，犯罪程度尚非詐欺集團之主導人物、素行尚
    可、暨檢察官具體求刑尚屬適當等一切情狀，爰量處被告有
    期徒刑4 月，並諭知得易科罰金之折算標準，以資警懲。
據上論斷，應依刑事訴訟法第299 條第1 項前段，刑法第339 條
第1項 、第30條第1 項前段、第41條第1 項前段，刑法施行法第
1 條之1 第1 項、第2 項前段，判決如主文。
本案經檢察官乙○○到庭執行職務。
中    華    民    國    99    年    6     月    9     日
              刑事第八庭  審判長法  官  王伯文
                                法  官  謝宗翰
                                法  官  林建鼎
以上正本證明與原本無異。
如不服本判決應於收受送達後10日內向本院提出上訴書狀，並應
敘述具體理由；如未敘述上訴理由者，應於上訴期間屆滿後20日
內向本院補提理由書（均須按他造當事人之人數附繕本）「切勿
逕送上級法院」。
告訴人或被害人如對於本判決不服者，應具備理由請求檢察官上
訴，其上訴期間之計算係以檢察官收受判決正本之日期為準。
中    華    民    國    99    年    6     月    11    日
                                書記官  林怡君
附錄本判決論罪科刑法條：
刑法第339條第1項
意圖為自己或第三人不法之所有，以詐術使人將本人或第三人之
物交付者，處5 年以下有期徒刑、拘役或科或併科1 千元以下罰
金。（罰金部分，依刑法施行法第1 條之1 第1 項、第2 項前段
規定，貨幣單位變更為新臺幣且金額提高為30倍）

司法院資訊處製作；財團法人民間司法改革基金會備份。
